最高法院刑事判決　　　　　　　　　　　　　　　八十八年度台上字第一三八五號
　　上　訴　人　甲○○
右上訴人因偽造有價證券案件，不服台灣高等法院台南分院中華民國八十六年四月三
十日第二審更審判決（八十五年度重上更(三)字第五○六號，起訴案號：台灣台南地方
法院檢察署八十年度偵字第二二九六、二四三五、三二四四、三三九七號），提起上
訴，本院判決如左：
    主  文
原判決撤銷，發回台灣高等法院台南分院。
    理  由
本件原判決認定上訴人甲○○與張添爵（另案審理中）係夫妻，共同在台南市○○路
五十二號經營比比汽車企業有限公司（下稱比比汽車公司），並自民國七十七年八月
間起與告訴人馬張玉美合夥兼營汽車貸款業務，由馬張玉美提供金錢，上訴人等負責
處理。旋因該貸款月息九分，借款人無法付息倒閉，致公司經營不善，週轉困難，上
訴人與張添爵竟共同基於概括為自己不法所有，及意圖供行使之用之犯意，利用如原
判決附表(一)（下稱附表(一)）所示發票人劉永龍等人，或前來辦理汽車貸款，或購買汽
車，或代為辦理汽車行車執照、保險、檢驗等事項之便，而持有彼等所交付之印章，
或受託代刻印章之機會，竟未經授權或盜用印章、或偽造署押、按捺指印，分別於如
附表(一)所示之發票日，先後在上開處所，共同連續偽造如附表(一)之本票共計三十四張
（編號七之本票為上訴人、張添爵與會計戴雅慧共同偽造），連同發票人所交付之行
車執照、或汽車保險證、身分證等證件，先後多次持向馬張玉美詐借現款約新台幣（
下同）一千二百五十五萬元，足以生損害於各該被偽造之發票人及馬張玉美等情。因
將第一審關於上訴人偽造有價證券部分之判決撤銷，改判仍論處上訴人共同連續意圖
供行使之用，而偽造有價證券罪刑，固非無見。
惟查原判決認定上訴人等持偽造附表(一)之本票共計三十四張，連同發票人交付之行車
執照、汽車保險證等證件向馬張玉美詐借現款約一千二百五十五萬元，然於理由欄內
內卻未說明該詐借金額計算之依據，又未引用馬張玉美之指證，予以證明，顯有判決
不憑證據之違法。次查所謂判決不載理由，係指判決全缺理由，或其所載理由不明或
不備者而言。本件原判決認定上訴人夥同張添爵共同連續偽造如附表(一)之本票共計三
十四張（編號七之本票為上訴人、張添爵與會計戴雅慧共同偽造）云云，但於理由欄
除引用告訴人劉永龍、江元欽、李新發、統傑紙器股份有限公司負責人常鳳焯及被害
人黃秀美、黃美娥、蘇進成分別指訴被偽造本票之情節外，至於附表(一)編號四、五、
六、十二、十三、十四、十五、十六、十七、十八、十九、二十、二十一、二十二、
二十三、二十四、二十五、二十六、二十七、二十八、二十九、三十、三十一、三十
二、三十三、三十四號等二十六張本票，是否確係上訴人等所偽造，原審則未傳訊鼎
鑫實業有限公司負責人、吳寶春、邱麗蓉、羅光明、陳有明、侯世威、莊國生、茂壽
小客車租賃股份有限公司黃浩鑫、王麟宗、黃國欽、黃美玲、鍾政嬌、黃信奮、王仁
農、任中堂、李秀美、二益茶行、莊國壽、郭敬上、梁喬木、方清淵、莊文宗等人予
以調查，亦未明各該本票均係上訴人等偽造之證據所在，實有調查職責未盡，及理
由不備之違法。又原判決於理由欄載稱：「查被告甲○○意圖供行使之用，先後多次
盜用印章，偽造署押（均詳如附表一所載），持以向他人詐借金錢，抵充利息，自足
以生損害於各該被偽造之發票名義人劉永龍等人，核其所為係犯刑法第二百零一條第
一項偽造有價證券罪及刑法第三百三十九條第一項之詐欺罪」云云（見原判決正本第
四面第二十行，第五面第一行－第三行）。依上所載觀之，先稱上訴人係盜用印章，
偽造署押詐欺，繼稱上訴人所為除犯詐欺罪外，尚犯偽造有價證券罪，彼此不符，亦
有理由矛盾之違法。上訴意旨，指摘原判決不當，尚非全無理由，應認仍有撤銷發回
更審之原因。
據上論結，應依刑事訴訟法第三百九十七條、第四百零一條，判決如主文。
中      華      民      國    八十八    年      三      月    二十五    日
                              最高法院刑事第二庭
                                  審判長法官  蔡  詩  文
                                        法官  莊  登  照
                                        法官  洪  明  輝
                                        法官  蔡  清  遊
                                        法官  林  秀  夫
      右正本證明與原本無異
                                              書  記  官
中      華      民      國    八十八    年      三      月    三十一    日
